【裁判字號】    92,上易,647
【裁判日期】    920829
【裁判案由】    侵占
【裁判全文】
臺灣高等法院刑事判決                            九十二年度上易字第六四七號
    上  訴  人  臺灣桃園地方法院檢察署檢察官
    上  訴  人
    即  被  告  甲○○
右上訴人因被告侵占案件，不服臺灣桃園地方法院九十一年度易字第一一七０號，中
華民國九十二年一月八日第一審判決（起訴案號：臺灣桃園地方法院檢察署九十年度
偵字第一八七三六號），提起上訴，本院判決如左：
        主  文
上訴駁回。
        事  實
一、甲○○為執業律師，並於桃園縣中壢市○○路五十號三樓開設律師事務所，甲○○於民國（下同）八十九年十一月十四日，受欣利電子股份有限公司（以下簡稱
    欣利公司）之委任，為當時即將停止營業之欣利公司，負責處理公司應收付帳款
    、召開債權人會議及清償債務等事宜。豈料甲○○基於其職務之便，陸續取得欣
    利公司財產共計新臺幣（下同）三百一十萬四千八百九十二元（起訴書誤載為三
    百一十萬四千八百九十元）後，僅交付其中二十萬元和解費予公司債權人後，竟
    基於意圖為自己不法所有之犯意，將所剩餘屬欣利公司所有，由其業務上所保管
    之二百九十萬四千八百九十二元，挪為自己調度資金使用，雖經欣利公司及公司
    代表人乙○○屢次請求代為清償欣利公司其他債權人或返還予欣利公司，仍拒不
    返還，而侵占入己。
二、案經欣利公司訴由臺灣桃園地方法院檢察署檢察官偵查起訴。
        理  由
一、訊據上訴人即被告甲○○對於前述受告訴人即被害人欣利公司，委託處理債權債
    務及將其基於業務所持有，屬欣利公司所有之二百九十萬四千八百九十二元，侵
    占據為己有之事實均坦承不諱，復與欣利公司之代表人乙○○於偵查中所製作之
    筆錄及於原審、本院之陳述內容大致相符，並經欣利公司及乙○○所委任之告訴
    代理人許啟龍律師於原審陳述在卷。另有告訴人所提出之欣利公司應收帳款明細
    表影本、存證信函影本各一件，及被告自己所提出之委託書影本、委託契約影本
    、應收帳款明細表影本、債權人會議紀錄影本等，均附偵查卷足證，且經本院提
    示被告均坦承無誤在卷。本案除有被告之自白外，復有前述足為補強證據之文書
    證據等在卷可證，本案事證明確，被告犯行堪以認定。
二、核被告甲○○所為，係犯刑法第三百三十六條第二項之業務侵占罪。其分次先後
    將所獲得屬欣利公司之款項接續多次侵占入己之犯行，屬一個侵占犯行之接續多
    次行為，為接續犯，屬實質上一罪，仍論以一業務侵占罪。原審以被告事證明確
    ，而適用刑法第三百三十六條第二項，罰金罰鍰提高標準條例第一條前段，並審
    酌被告身為專業執業律師，其受當事人委託執行職務，本應恪遵律師法及律師倫
    理規範等規定之要求，本於自律自治之精神，誠實執行職務；對於受任事務代領
    代收之款項，應及時交付委任人，惟竟為週轉自己之財務而將當事人之款項挪為
    他用之動機、目的及手段；另有損律師之專業形象，以及在給予被告充分時間，
    以與告訴人商談和解事宜，以彌補告訴人之損失之下，仍遲未與告訴人和解，造
    成告訴人公司受到債權人追討債務之困擾等對於專業律師名譽及社會所生危害；
    另被告所侵占之數額，及犯罪後至今仍未償還所侵占款項，惟尚坦承犯行之犯後
    態度等一切情狀，量處有期徒刑一年二月，經核原判決上開認事用法，洵無違誤
    ，量刑亦屬妥適。被告上訴意旨以原審量刑過當，而指摘原判決不當，自無可取
    ；檢察官上訴意旨以移送本院併辦案件與本案有裁判上一罪關係，應併予審判，
    亦難認有理由（詳後述），均應予以駁回。
三、另臺灣桃園地方法院檢察署移送併辦（九十一年度偵字第二○七二八號、九十二
    年度偵字第二三九三號）意旨略以：被告甲○○接受丙○○○及丁○○之委任為
    訴訟代理人，收受二萬元及八萬元後，將之侵吞入己，應認被告此部分亦涉犯侵
    占罪嫌。經查：被告受告訴人丁○○及丙○○○之委任，擔任其辯護律師，並分
    別向丁○○收受律師費用二萬元、應繳納之裁判費用六萬元及向丙○○○收受律
    師費用二萬元，惟被告並未替告訴人等處理委任案件亦未為告訴人丁○○繳納裁
    判費用，則其是否自始即無為告訴人等處理委任事務之意思，而仍使告訴人等陷
    於錯誤並交付律師費用等，果如此則係涉犯詐欺而非侵占，自難遽認與本件上開
    有罪部分具連續犯裁判上一罪之關係，是本院自無從併予審理，應退由臺灣桃園
    地方法院檢察署檢察官另行處理，附此敘明。
據上論斷，應依刑事訴訟法第三百六十八條，判決如主文。
本案經檢察官林炳雄到庭執行職務。
中      華      民      國    九十二    年      八      月    二十九    日
                              台灣高等法院刑事第十二庭
                                    審判長法  官  劉  景  星
                                          法  官  沈  宜  生
                                          法  官  陳  志  洋
右正本證明與原本無異。
不得上訴。
                                          書記官  蔡  佩  珊
中      華      民      國    九十二    年      九      月      三      日
附錄：本案論罪科刑法條全文
刑法第三百三十六條（公務公益侵占罪、業務侵占罪）
對於公務上或因公益所持有之物，犯前條第一項之罪者，處一年以上七年以下有期徒
刑，得併科五千元以下罰金。
對於業務上所持有之物，犯前條第一項之罪者，處六月以上五年以下有期徒刑，得併
科三千元以下罰金。
前二項之未遂犯罰之。


司法院資訊處製作；財團法人民間司法改革基金會備份。
